【裁判字號】    95,再易,2
【裁判日期】    950220
【裁判案由】    給付服務費等
【裁判全文】
臺灣高等法院民事判決                   95年度再易字第2號
再審原告    人富保全股份有限公司
            人富公寓大廈管理維護股份有限公司
前列二人共同
法定代理人  乙○○
                      丙○○
再審被告    航空VISA大廈社區管理委員會
法定代理人  甲○○
上列當事人間給付服務費等事件，再審原告對於中華民國94年11
月22日本院94年度上易字第337號確定判決提起再審，本院判決
如下：
    主  文
再審之訴駁回。
再審訴訟費用由再審原告負擔。
    事實及理由
一、再審原告起訴主張略以：(一)兩造保全契約第12條第2項及管
    理契約第12條第1項第2款之約定，依最高法院68年台上字第
    3887號判例，為保留終止權之對價，非違約金，縱為違約金
    ，其約定以一個月之服務費計算，亦無過高，原確定判決未
    引用最高法院68年台上字第3887號、及51年台上字第19號判
    例，消極不適用法規，顯然影響裁判，而有民事訴訟法第
    496條第1項第1款之再審事由。(二)原確定判決有下列重要證
    物漏未斟酌，而有民事訴訟法第497條之再審事由：１、再
    審原告因再審被告提前終止契約，依財政部所訂同業利潤標
    準14%計算，受有127,362元之損害，原確定判決漏未斟酌此
    同業利潤標準。２、再審原告已提出92年10月25日統一發票
    ，證明契約期間有開過發票，證人陳碧雅所言不實，原確定
    判決漏未斟酌。３、企劃書非兩造契約內容，且亦有其他管
    理委員會委託事項應另行付費之記載，原確定判決漏未斟酌
    企劃書此一部分之內容。４、關於行政秘書費用，再審原告
    已提出合約附加條款及報價單，此部分是合約外事項，再審
    被告應另行付費，原確定判決漏未斟酌。５、關於催收管理
    費均為再審原告所製作，此非內含於服務項目，再審被告應
    另行付費。６、關於管委會及區分所有權人大會會議資料已
    超出會議準備事項之外，原確定判決未詳加斟酌。７、撰擬
    共同消防計劃書、代擬規約非屬一般事務管理服務項目，應
    另行付費，原確定判決未斟酌契約附件一之內容。８、至於
    再審原告僱工清洗化糞池、處理污水下水道系統提報及處理
    污水排放等事務均有進行，再審原告已提出發票為證，原確
    定判決未己斟酌。９、關於代進行14樓改裝採買、代為籌劃
    中秋晚會採買、籌劃聖誕節晚會採買等費用，再審原告已提
    出請款單及發票為證，原確定判決漏未斟酌等情，爰依民事
    訴訟法第496條第1項第1款、第497條規定提起本件再審之訴
    。求為判決：(一)本院94年度上易字第337號確定判決及臺灣
    桃園地方法院93年度訴字第1046號判決不利再審被告部分廢
    棄。(二)再審被告應再給付再審原告人富保全股份有限公司新
    台幣（下同）37,600元及自93年9月1日起至清償日止按年息
   百分之五計算之利息。(三)再審被告應再給付再審原告人富公
   寓大廈管理維護股份有限公司591,778元及自93年9月1日起至
   清償日止按年息百分之五計算之利息之判決。
二、本件未行言詞辯論，無再審被告聲明及陳述可資記載。
三、按再審之訴顯無再審理由者，得不經言詞辯論，以判決駁回
    之，民事訴訟法第502條第2項定有明文。又民事訴訟法第
    496 條第1項第1款所謂適用法規顯有錯誤，係指確定判決違
    背法規或現存判例解釋者而言。而解釋意思表示原屬事實審
    法院之職權，事實審法院解釋意思表示，縱有不當，亦不生
    適用法規顯有錯誤問題。最高法院71年度台再字第210號、
    64年度台再字第140號判例意旨參照。查依最高法院68年台
    上字第3887號判例「違約金係當事人約定契約不履行時，債
    務人應支付之懲罰金或損害賠償額之預定，以確保債務之履
    行為目的。至若當事人約定一方解除契約時，應支付他方相
    當之金額，則以消滅契約為目的，屬於保留解除權之代價，
    兩者性質迴異」之意旨，一方支付之金額若係為賠償他方之
    損害，則為屬違約金，本件系爭保全契約第12條第2項之約
    定：
    「如一方於合約期限內終止本合約，應以合約訂定之一個月
    服務費金額補償他方」，系爭管理契約第12條第1項第2款約
    定：「甲乙雙方於合約期限內任意終止契約者，應負損害賠
    償責任，賠償金為一個月補償他方」，既約定一方提前終止
    合約應賠償他方之損害，並以一個月服務費為其數額，原確
    定判決因而認上開違約金之性質係屬損害賠償總額預定違約
    金之約定，於最高法院68年台上字第3887判例並無違背。又
    按約定之違約金是否過高，應就債務人若能如期履行債務時
    ，債權人可得享受之一切利益為衡量之標準，而非以僅約定
    一日之違約金額若干為衡量之標準（最高法院51年台上字第
    19號判例意旨參照）。原確定判決乃參酌航空大廈管委會係
    因管委會決議公開招標而終止合約，系爭契約本應至94 年3
    月31日屆至，再審原告提供服務至93年6月30日，已履行契
    約期限之四分之一，及再審原告因航空大廈管委會期前終止
    合約所受之損害及目前社會經濟狀況等因素，認契約所訂一
    個月服務費之賠償金額12萬元，尚屬過高，而爰分別予以酌
    減為再審被告應給付再審原告人富保全公司7萬500元、人富
    管理公司1萬9,500元（見原確定判決第12頁），亦無違於最
    高法院51年台上字第19號判例。再審原告以原確定判決消極
    未適用最高法院68年台上字第3887號、51年台上字第19 號
    判例，顯然影響裁判，而有民事訴訟法第496條第1項第1項
    之再審事由，應非可取。
四、又按依第466條不得上訴於第三審法院之事件，除前條規定
    外，其經第二審確定之判決，如就足影響於判決之重要證物
    ，漏未斟酌，或當事人有正當理由不到場，法院為一造辯論
    判決者，亦得提起再審之訴，民事訴訟法第497條定有明文
    。是確定判決如就當事人所提證物已為斟酌，自無本件所定
    之再審事由，本件經查：
（一）原確定判決已於事實與理由第六(一)1.項敘明「惟證人即當
      時擔任管委會委員陳碧雅證稱：『之前不清楚‧‧‧我接
      手後支付都是12萬元，不論現金或支票都是12萬元‧‧‧
      』、『請款單據手寫或蓋章都是12萬元』、『我印象中12
      萬元雙方說好了，不含發票，不用給發票‧‧‧」『大家
      講好12萬元不需要開發票之後，這服務費部分就沒有開過
      任何發票。』等語，雖證人．．山鴻魁稱證人陳碧雅不清
      楚事情之始末，並證稱『本來講好12萬6千元，主委許先
      生高興就叫我們報發票，不高興就不要我們開發票，舉例
      來說：．．我們從頭到尾都有開發票，並沒有所謂當初講
      好。』云云，然人富保全公司等二人自承航空大廈管委會
      自92年4月份起至93年4月份為止（計13個月），每月僅繳
      納保全及管理費計12萬元，．．倘人富保全公司等二人並
      未同意每月保全及管理費計12萬元，且如證人山鴻魁所稱
      有向航空大廈管委會請款12萬6,000元，並開立12萬6,000
      元之發票，何以航空大廈管委會自92年4月份起每月僅支
      付保全及管理費計12萬元，人富保全公司等二人於長達13
      個月之期間內亦未表示異議。雖人富保全公司等二人主張
      發票之開立係依航空大廈管委會指示為之，並非每次有開
      立，且發票金額亦以航空大廈管委會已付款數額為據云云
      ，並舉92年12月25日請款單及發票．．．」（見原確定判
      決第7、8頁），就再審原告所提統一發票已為斟酌，再審
      原告主張原確定判決漏未斟酌其所提統一發票，而有民事
      訴訟法第497條之再審事由，應無可取。
（二）又原確定判決已於事實及理由六(三)項下記載「上開企畫書
      於本件契約之爭議確有參考之價值」，並分別於該項下判
      斷再審原告請求之各項費用中予以參酌（見原確定判決第
      13至15頁），再審原告主張原確定判決未斟酌上開企畫書
      而有民事訴訟法第497條之再審事由，為無可取。
（三）原確定判決已於事實與理由六(二)1.項下敘明「再審原告人
      富管理公司主張為處理行政事務，代聘1名行政秘書，共
      支出薪資合計31萬5,000元部分，並提出發票、契約附加
      條款、報價單、存款證明為證，然上開發票係終止契約後
      自行製作，不能證明被上訴人應支付行政秘書薪資，參酌
      證人山鴻魁證稱：『行政秘書包含在這12萬6千元裡面‧
      ‧‧行政秘書我們當然要聘請。』顯見人富管理公司所主
      張之行政秘書薪資應由其自行負擔，上開行政秘書之聘請
      又非屬契約第5條第3項之人員增減項目，且未經兩造合意
      ，是人富管理公司縱有支出行政秘書費用，其主張應由航
      空大廈管委會支付行政秘書費用，即非可採。」（見原確
      定判決第13頁），再審原告指原確定判決漏未斟酌其所提
      合約附加條款及報價單，而有民事訴訟法第497條之再審
      事由，亦無可取。
（四）又原確定判決已於事實及理由六(三)5.項下記載，依系爭管
      理契約附件1公共設施管理第2點明示「安全維護」之工作
      ，並參諸「社區管理服務企劃書」第2頁管理權人相關法
      令有消防法第13條等，另第12頁「公寓大廈及其周圍安全
      防災管理維護事項。二、.. 防火、防災之建議」而再審
      原告人富管理公司製作之「航空VISA社區共同消防防護計
      畫」第1條明示，本計劃係依消防法第13條第2項，…共同
      協議規定建築物全體共同防火管理之必要事項…，故代擬
      共同消防防護計劃書，為再審原告職務上應盡之服務，不
      能另行計費（見原確定判決第15頁），而上開契約附件1
      即再審原告所提公寓大廈一般事務管理服務項目，原確定
      判決就之顯然已為斟酌，再審原告以原確定判決未加斟酌
      ，而有民事訴訟法第497條之再審事由，亦無可取。
（五）另關於再審原告主張之僱工清洗化糞池、處理污水下水道
      系統及處理污水排放等服務費部分，原原確定判決亦已於
      事實及理由六(三)7.8.9.項下記載，再審原告所提發票係再
      審原告於終止契約後自行製作，為再審被告所否認，再審
      原告復未能證明有提供該項服務，其請求再審被告給付此
      項費用，即屬無據（見原確定判決第16頁）。是原確定判
      決就再審原告所提發票已為斟酌，再審原告以原確定判決
      此部分漏未斟酌，而有民事訴訟法第497條之再審事由，
      為無可取。
（六）另關於再審原告代為進行14樓改裝採買、代為籌劃中秋晚
      會採買、籌劃聖誕節晚會採買等服務費部分，原原確定判
      決亦已於事實及理由六(三)11.12.項下記載，再審原告所提發
      票係再審原告於終止契約後自行製作，為再審被告所否認
      ，且再審原告於92年9月、12月間迄契約終止，一直未向
      再審被告請款，且未提出請款之相關資料，無從認定有提
      供此項服務，其請求再審被告給付此項費用，即屬無據（
      見原確定判決第17頁）。是原確定判決就再審原告所提發
      票已為斟酌，再審原告以原確定判決此部分漏未斟酌，而
      有民事訴訟法第497條之再審事由，亦無可取。
四、又依民事訴訟法第497條規定提起再審之訴，以就足影響於
    判決之重要證物，漏未斟酌為限，若原確定判決對於該項證
    物，認係不必要或有不足採信之情形，或該證物無關重要，
    縱經斟酌亦與確定判決無影響者，仍不得據為再審之理由。
    本件原確定判決已於事實及理由欄第八項記載，兩造其餘之
    攻擊、防禦方法，經審酌後認與判決之無涉，爰無一一論述
    之必要。再審原告主張原確定判決有漏未斟酌證物，已非可
    採，且查：
（一）按財政部核定之同業利潤標準，固適用於營利事業未確實
      申報所得之稅違章案件，惟為其係以一般同業之收入扣除
      支出成本費用為依據，為於無特定營利事業之具體資料數
      據時，所使用之核稅標準，該營利事業如已有具體特定資
      料數據，自仍應以其實際狀況為準。本件原確定判決乃參
      酌航空大廈管委會係因管委會決議公開招標而終止合約，
      系爭契約本應至94年3月31日屆至，再審原告提供服務至
      93年6月30日，已履行契約期限之四分之一，及再審原告
      因航空大廈管委會期前終止合約所受之損害等兩造間特定
      資料，並參酌目前社會經濟狀況，為酌減違約金之依據，
      已如前述，其既已斟酌目前社會經濟狀況，對於再審原告
      所提同業利潤標準及其同業之營利狀況，即非無考量，且
      縱予斟酌，於認定再審被告應負擔之違約金數額之結果，
      亦應無不同，再審原告指原確定判決漏未斟酌財政部所定
      同業利潤標準，而有民事訴訟法第497條之再審事由，應
      無可取。
（二）又原確定判決已於事實及理由六(三)3.項下載明，依系爭契
      約附加條款，參酌企畫書第陸點一、(四)『協助委員會代收
      管理費及帳目製作』，及再審原告於契約二年期間從未請
      求此項服務費，而認兩造於訂約時，航空大廈管委會已將
      催收管理費用之事務委由人富管理公司處理，其費用已包
      含在契約內，有關管理費之催收、代收、代存及製表打字
      服務費，均屬系爭契約服務範圍（見原確定第14頁），則
      再審原告所提其所製作之繳交管理費公告，縱加斟酌，於
      判決之結果亦無影響，再審原告以催收管理費均為其所製
      作，且非內含於服務項目中，原確定判決未予斟酌其所製
      作之繳交管理費公告，而有民事訴訟法第497條之再審事
      由，應無可取。
（三）又原確定判決已於事實及理由六(三)4.項下記載，依系爭契
      約附件1公共事務服務第7點，參諸「社區管理服務企畫書
      」第14項(五)，及再審原告於契約二年期間從未請求此項服
      務費，而認彙整區分所有權人會之會議資料、打印、寄發
      通知及派員出席會議等服務，已包含在系爭契約內，且再
      審原告所提發票、報價單、明細表等均為再審原告於終止
      契約後所自行製作，尚難證明兩造有約定此項報酬（見原
      確定判決第14、15頁），再審原告未陳明原確定判決漏未
      斟酌何項證物，主張原確定判決有民事訴訟法第497條之
      再審事由，委無可取。
（四）又關於再審原告主張之代擬社區規約並裝訂之服務費部分
      ，原確定判決已於事實及理由六(三)6.項下記載，再審原告
      所提發票係再審原告於終止契約後自行製作，為再審被告
      所否認，再審原告復未能證明有提供該項服務，其請求再
      審被告給付此項費用，即屬無據（見原確定判決第16頁）
      。則原確定判決是否斟酌契約附件一之，是否認定其屬公
      寓大廈一般事務管理服務之範圍，於判決之結果均無影響
      ，再審原告以原確定判決此部分漏未斟酌契約附件一，而
      而有民事訴訟法第497條之再審事由，為無可取。
五、綜上所述，再審原告提起本件再審之訴，顯無再審理由，爰
    不經言詞辯論，逕以判決駁回之。
六、據上論結，本件再審之訴顯無再審理由，依民事訴訟法第
    502 條第2項、第78條判決如主文。
中    華    民    國    95    年    2     月    20    日
                  民事第三庭  審判長法  官  林敬修
                                    法  官  藍文祥
                                    法  官  張靜女
正本係照原本作成。
不得上訴。
中    華    民    國    95    年    2     月    22    日
                                    書記官  廖麗蓮


司法院資訊處製作；財團法人民間司法改革基金會備份。
